最高法院刑事判決　　　　　　九十六年度台上字第三○一五號
上　訴　人　甲○○
上列上訴人因準強盜案件，不服台灣高等法院高雄分院中華民國
九十六年三月二十七日第二審判決（九十五年度上訴字第二二二
八號，起訴案號：台灣高雄地方法院檢察署九十五年度偵字第一
一五八九號），提起上訴，本院判決如下：
    主  文
上訴駁回。
    理  由
按刑事訴訟法第三百七十七條規定，上訴於第三審法院，非以判
決違背法令為理由，不得為之。是提起第三審上訴，應以原判決
違背法令為理由，係屬法定要件。如果上訴理由狀並未依據卷內
訴訟資料，具體指摘原判決不適用何種法則或如何適用不當，或
所指摘原判決違法情事，顯與法律規定得為第三審上訴理由之違
法情形，不相適合時，均應認其上訴為違背法律上之程式，予以
駁回。本件上訴人甲○○上訴意旨略稱：(一)、證人乙○○於警詢
時陳述沒有受傷，嗣後為何有驗傷證明，是否已相互矛盾？(二)、
證人乙○○於第一審證述，手臂之傷如何形成，伊不清楚；但於
偵查中則證述：「我猜想應該是被剪刀的尖端刮到」，其證詞似
是而非，怎可作為證據。(三)、上訴人於審判中聲請調閱高雄市○
○路與平等路口之監視錄影帶，用以證明上訴人未對乙○○施強
暴，嗣據高雄市政府警察局三民第二分局函覆：「經實地查訪該
址路口，未裝設道路攝影機」，該路口竟然沒有攝影機，似有隱
瞞事實之嫌云云。
惟查：原判決綜合全案卷證資料，本於事實審法院之推理作用，
認定上訴人有其事實欄所載之犯行，因而維持第一審論處上訴人
攜帶兇器竊盜，因脫免逮捕，而當場施以強暴，未遂罪刑之判決
，駁回上訴人在第二審之上訴，已依據卷內資料敘明：(1)上訴人
於民國九十五年四月二十二日下午三時二十五分許，在高雄市○
○區○○路、平等路口，意圖為自己不法之所有，持其所有客觀
上對人之生命、身體足以構成威脅之臂力剪一支，剪斷鋼條鎖（
毀損部分未據告訴），已著手竊取少年陳○婷、陳○瀅所有之腳
踏車各一輛時，適為乙○○發現可疑，上前追問原委，上訴人虛
予應對後，跋腿即跑，乙○○乃緊接追躡在後，嗣並抓住上訴人
之肩部。上訴人為脫免逮捕，竟持臂力剪對乙○○揮舞，施以強
暴（並發生拉扯），致乙○○之左手受有挫傷（傷害部分未據告
訴），惟乙○○仍奮力抓住上訴人，旋為據報前來處理之警員張
一晴將之逮捕等情。業據證人乙○○、陳○婷、陳○瀅及警員張
一晴證述明確，並有上訴人所有之前揭臂力剪一支扣案及現場照
片、診斷證明書等附卷可稽。上訴人亦承認，有持其所有之臂力
剪，剪斷鋼條鎖，已著手竊取停放於上址之腳踏車，適為乙○○
發覺，乃跋腿逃跑，乙○○則隨後追躡，嗣被乙○○追上並將其
抓住時，雙方發生拉扯之事實。(2)上訴人雖否認持臂力剪對乙○
○揮舞，施以強暴，並辯稱乙○○之左手，應係遭伊之皮帶扣環
刮傷，非遭臂力剪刮傷云云。然查，乙○○隨後追躡，嗣抓住上
訴人時，上訴人為脫免逮捕，竟持臂力剪對乙○○揮舞施以強暴
，且發生拉扯，致乙○○之左手受有挫傷等情，迭據乙○○證述
明確，並有診斷證明書、受傷之照片附卷可資證明。警員張一晴
亦證述：到達現場時，發現乙○○揪住上訴人的衣服，二人都氣
喘吁吁，上訴人之皮帶已被扯下丟到路緣，褲子褪到大腿與膝蓋
中間。……回到警局後，乙○○說上訴人持臂力剪攻擊他，並出
示左手臂之傷勢，紅紅一塊，伊乃請乙○○先去驗傷，再回來做
筆錄。依上開事證，足見上訴人於著手竊盜後，確有為脫免逮捕
，而對乙○○施以強暴之行為。(3)上訴人雖請求調閱現場路口之
監視錄影帶，以究明案發之經過，惟經查詢結果，據高雄市政府
警察局三民第二分局函覆：「經實地查訪該址路口，未裝設道路
攝影機」，有該分局之覆函可憑，並無從為有利於上訴人之認定
。因認上訴人確有前揭加重準強盜未遂之犯行，而以上訴人嗣後
否認準強盜部分之行為，辯稱未對乙○○施強暴云云，乃飾卸之
詞，不可採信等情綦詳。上訴意旨對於原判決所為前揭論斷，並
未依據卷內資料，具體指摘有何違背法令情形。且查：刑法第三
百二十九條、第三百三十條加重準強盜罪之所謂施強暴、脅迫，
祇須於竊盜或搶奪，因防護贓物、脫免逮捕或湮滅罪證，而當場
有此行為者即為已足，不以至使被害人不能抗拒；或該強暴、脅
迫行為已造成傷害為必要。從而被害人乙○○左手臂之挫傷，無
論係遭臂力剪刮傷或上訴人之皮帶扣環刮傷，均屬上訴人為脫免
逮捕而對乙○○施強暴之結果，並無礙於上訴人有對乙○○施強
暴之行為。至於其餘指摘事項，或為枝節性之問題，或為單純事
實之爭執，均非適法之第三審上訴理由。上訴意旨徒憑己見，就
原判決已說明事項或屬原審採證認事職權之適法行使，任意指摘
為違法，顯與法律規定得為第三審上訴理由之違法情形，不相適
合。其上訴違背法律上之程式，應予駁回。
據上論結，應依刑事訴訟法第三百九十五條前段，判決如主文。
中　　華　　民　　國　九十六　年　　六　　月    七    日
                      最高法院刑事第十庭
                          審判長法官  謝　俊　雄
                                法官  陳　世　雄
                                法官  魏　新　和
                                法官  吳　信　銘
                                法官  徐　文　亮
      本件正本證明與原本無異
                                      書  記  官
中　　華　　民　　國　九十六　年　　六　　月   十一   日
                                                H
